【裁判字號】    97,台上,1389
【裁判日期】    970403
【裁判案由】    違反毒品危害防制條例
【裁判全文】
最高法院刑事判決            九十七年度台上字第一三八九號
上  訴  人  台灣高等法院花蓮分院檢察署檢察官
被      告  甲○○
            乙○○
上列上訴人因被告等違反毒品危害防制條例案件，不服台灣高等
法院花蓮分院中華民國九十六年十一月二十二日第二審更審判決
（九十六年度上更(一)字第七五號，起訴案號：台灣花蓮地方法院
檢察署九十五年度偵字第四九五一號），提起上訴，本院判決如
下：
    主  文
原判決關於甲○○部分及乙○○被訴販賣第一級毒品部分均撤銷
，發回台灣高等法院花蓮分院。
其他上訴駁回。
    理  由
一、發回部分（即甲○○部分及乙○○被訴販賣第一級毒品部分
）：
本件原判決維持第一審關於諭知被告甲○○部分及被告乙○○被
訴販賣第一級毒品部分均無罪之判決，駁回檢察官各該部分在第
二審之上訴，固非無見。
惟查：被告以外之人於檢察事務官、司法警察官或司法警察調查
中所為陳述，與其嗣於審判中所供不符，而其先前之陳述具有較
可信之特別情況，且為證明犯罪事實存否所必要者，得為證據，
為刑事訴訟法第一百五十九條之二所明定。本件原判決引用第一
審判決書所載理由，以證人彭聰龍於警詢中雖證陳其於民國九十
五年八月間向甲○○、乙○○（下稱被告等）購買第一級毒品海
洛因及向甲○○購買第二級毒品安非他命，但與其嗣於第一審時
改稱僅向乙○○購買安非他命，並未與甲○○接觸，亦未向被告
等購買海洛因，不相符合，且該證人已證稱其在警詢中因經警察
告知，如能指認被告等販賣海洛因及安非他命，獲准交保之機會
較大，始為如上之陳述，難認該證人於警詢中之供述係出於自由
意志；又證人楊志偉於警詢中雖證稱其係向被告等購買安非他命
，此與其嗣於第一審時所稱未向甲○○購買安非他命，不相吻合
，惟該證人已證稱於警詢時因警察拿出甲○○之口卡要其指認，
其乃供陳係甲○○販賣安非他命無誤，但該警詢筆錄中有部分記
載非其所陳述，故其拒絕在該筆錄上簽名，觀諸卷附該警詢筆錄
確未經楊志偉簽名，難認楊志偉之警詢筆錄具有真實性；另證人
金麗珠於第一審中所證如何向被告等購買海洛因及安非他命等情
，與其於警詢中陳述之情節並無不符，該證人於警詢中之證詞並
不具必要性等理由，據謂證人彭聰龍、楊志偉、金麗珠於警詢中
之供述均不具證據能力（見原判決第二頁第二行；第一審判決第
二頁第十五行至第三頁第十四行）。但依卷內資料，證人金麗珠
於警詢中係陳稱：「（你所施用之海洛因及安非他命毒品係如何
取得？）我係向一名綽號『阿秋』的女子及綽號『安古』的男子
買的」、「（你否是知道綽號『阿秋』的女子及綽號『安古』的
男子真實姓名及年籍資料？）我知道綽號『安古』的男子叫甲○
○，綽號『阿秋』的女子我就不知道名字了。但是他們是男女朋
友關係，他們有同居」、「（你何時開始與甲○○及阿秋交易毒
品？交易次數？毒品種類、價格？）……今年九十五年三月份開
始，甲○○在三月份中旬（日期不詳）下午十六時左右，在我家
中我向他買安非他命毒品，這次是甲○○與我聯絡的。所以我到
目前為止，我向阿秋、甲○○購買毒品，每星期至少三次，每次
買新台幣（下同）一千元一小包的毒品，每次我們都是用現金交
易，有時先欠等有錢再還他，大約共計五十次左右向他們買毒品
」、「（海洛因你是如何交易？時間、地點？價格？數量為何？
）九十五年七月中旬（詳細日期不詳）晚上約二十至二十一時左
右，阿秋以手機打我手機，他向我表示他那裡有好東西（海洛因
），問我要不要，我回答說好，阿秋就拿出海洛因一小包給我…
…他告訴我不用錢是要請我的……阿秋事後陸續主動免費請我注
射五、六次海洛因，後因我沒注射海洛因身體就會很難過，所以
我就跟阿秋、甲○○聯絡以每次一千元向他們購買海洛因，所以
我至今每星期向他們購買一至二次的海洛因，前後共買了二十幾
次海洛因」、「……我最後一次跟阿秋買海洛因毒品，是在九十
五年八月二十八日下午十七時至十八時間……在池上鄉農會旁的
旅社前門以一千元價格交易海洛因一小包」（見花蓮縣警察局玉
里分局玉警刑字第０九五三０００九０五號刑案偵查卷第十五頁
至第十七頁），嗣於第一審時則證陳：「（安古、阿秋叫什麼名
字？）甲○○、乙○○」、「（你跟乙○○買過幾次海洛因？）
大約是從九十五年七月份開始，也是先用電話聯絡，交貨地點我
家裡，乙○○開車拿海洛因過來，最後是她自己過來比較多，一
開始甲○○也會陪她過來，但是他很少下車。我跟乙○○前後買
過不超過十次的海洛因，一次大約買一千元」、「（你有無跟甲
○○買過安非他命或海洛因？）我都跟乙○○買，我沒有跟甲○
○買過毒品」（見第一審卷第一九六頁、第一九七頁），其於警
詢及第一審時就有無向甲○○購買海洛因、安非他命及向乙○○
購買海洛因之次數、地點，前後證述並不相符。原判決引用第一
審判決書所載理由謂：證人金麗珠於第一審中就其如何之向被告
等購買海洛因及安非他命等情，與其於警詢中之陳述並無不符云
云，與卷內所存資料並不相一致。又證人楊志偉於警詢時已陳稱
：「（你於何時開始施用毒品？……施用毒品種類？）約是在今
（九十五）年七月底施用安非他命……」、「（最後一次施用安
非他命是於何時？……）最後一次施用安非他命約是在今（九十
五）年八月中旬……」、「（你平日施用之第二級毒品安非他命
來源為何？）跟綽號安古（甲○○）、阿秋（乙○○）買的」（
見同上警卷第二十九頁、第三十頁），雖其拒絕在該警詢筆錄之
受詢問人欄下簽名，但楊志偉於該次警詢中並供稱：「（為何你
前面買毒品過程說的這麼詳細，現在卻又否認？）我想說筆錄問
完就可以回去，但是現在又不能回去」（見同上警卷第三十四頁
）。倘若無訛，楊志偉之所以翻異供詞及拒絕在上開警詢筆錄上
簽名，是否係因警方於製作筆錄將結束時，告知楊志偉另涉犯施
用安非他命罪嫌而不能讓其回去之故？楊志偉嗣於第一審改稱因
上開警詢筆錄中有部分記載非其所陳述而拒絕在筆錄上簽名乙節
，是否屬實？即仍值深入研求；另證人彭聰龍於警詢時已供陳：
「（你於何時開始施用毒品？何時、何地、以何方法施用毒品？
施用何種毒品？）約九十五年八月初才開始施用，我都在住家施
用，安非他命我是以打火機燃燒，用吸食器吸入鼻孔；海洛因是
捲香煙吸食」、「（最近一次施用毒品時間、地點、施用何種毒
品？）最近一次是（九十五年九月一日之）二、三天前在家中施
用安非他命、海洛因」、「（你所施用毒品來源如何？）是向綽
號『阿秋』之女子及她的男友綽號『安古』之男子購買的」、「
（你所說之綽號『阿秋』之女子及綽號『安古』之男子是否即為
口卡內之乙○○與甲○○？）是」、「（警方依據通訊監察譯文
表於九十五年八月十六日十五時五十七分五十一秒，你以所持用
之0000000000電話打給乙○○之000000000
0、0000000000電話－《Ｃ》彭聰龍：安古你在那裡
？《Ａ》甲○○：你要見面？我在市區，要等一個小時後。《Ｃ
》：啊！那你回來後打給我。《Ａ》好。是何意？）這是我打給
『阿秋』要買海洛因，但電話是『安古』接的」等語（見同上警
卷第二十三頁、第二十四頁、第二十六頁），所陳復有與上述內
容相吻合之通訊監察譯文表在卷可稽（見同上警卷第五十四頁）
。嗣其於第一審中雖改稱在警詢中之所以會指認被告等販賣海洛
因及安非他命，係因警察告知如此獲准交保之機會較大云云（見
第一審卷第一三六頁）。但其既自承曾因違反麻醉藥品管理條例
案件而受毒品勒戒及戒治處分（見同上警卷第二十二頁、第二十
三頁），則對其已自白施用安非他命、海洛因之犯行，能否因指
認被告等販賣毒品而獲得較大之交保機會，似應知之甚詳，其於
第一審時翻異之詞是否實在？亦值詳酌。以上諸端實情為何？攸
關證人彭聰龍、楊志偉、金麗珠於警詢中之供述有無證據能力之
認定，為明真相並維公平正義，自應詳予查明，乃原審未再傳喚
為彭聰龍、楊志偉、金麗珠製作警詢筆錄之警員到庭訊明或調取
上開警詢筆錄之錄音、錄影帶究明，並於理由內為必要之說明，
遽以彭聰龍、楊志偉、金麗珠於警詢中不利於被告等之供述，或
非出於自由意志或不具真實性、必要性，認與刑事訴訟法第一百
五十九條之二規定不符而均無證據能力，不得採為判決之依據，
自嫌速斷。檢察官上訴意旨指摘原判決關於甲○○部分及乙○○
被訴販賣第一級毒品部分違法，非無理由，認各該部分仍應發回
更審，期臻翔適。
二、駁回部分（即乙○○販賣第二級毒品部分）：
按上訴得對於判決之一部為之，未聲明為一部者，視為全部上訴
，刑事訴訟法第三百四十八條第一項定有明文。檢察官對原判決
不服提起第三審上訴，未聲明為一部上訴，依前開規定，應視為
全部上訴（即關於乙○○販賣第二級毒品部分，視為已上訴）。
惟第三審上訴書狀，應敘述上訴之理由，其未敘述者，得於提起
上訴後十日內補提理由書於原審法院，已逾上述期間，而於第三
審法院未判決前仍未提出上訴理由書狀者，第三審法院應以判決
駁回之，刑事訴訟法第三百八十二條第一項、第三百九十五條後
段亦規定甚明。本件檢察官不服原判決，於九十六年十二月五日
提起上訴，但關於乙○○販賣第二級毒品部分，並未敘述理由，
迄今逾期已久，於本院未判決前仍未提出，依上開規定，其此部
分之上訴自非合法，應予駁回。
據上論結，應依刑事訴訟法第三百九十五條後段、第三百九十七
條、第四百零一條，判決如主文。
中    華    民    國  九十七  年    四    月    三    日
                      最高法院刑事第八庭
                          審判長法官  謝  俊  雄
                                法官  陳  世  雄
                                法官  魏  新  和
                                法官  吳  信  銘
                                法官  徐  文  亮
      本件正本證明與原本無異
                                      書  記  官
中    華    民    國  九十七  年    四    月    八    日
                                                      Ｅ


司法院資訊處製作；財團法人民間司法改革基金會備份。
